【裁判字號】    89,簡,12
【裁判日期】    891025
【裁判案由】    綜合所得稅
【裁判全文】
臺北高等行政法院判決                                八十九年度簡字第十二號
    原      告          甲○○.
    被      告          財政部台北市國稅局
    代  表  人（局長）  張盛和
右當事人間因綜合所得稅事件，原告不服財政部八十九年六月十七日台財訴第000
0000000號訴願決定，提起行政訴訟，本院判決如左：
      主  文
原告之訴駁回。
訴訟費用由原告負擔。
      事  實
一、事實概要：原告八十五年度綜合所得稅結算申報，經被告查獲原告短漏報利息、
    薪資所得計新台幣（以下同）五十五萬二千四百七十五元，乃按所漏稅額四萬三
    千零二十元處以○‧二倍罰鍰八千六百元（計至百元止）。原告不服，主張其未
    收到該筆所得扣繳憑單，應予免罰等情，申經復查結果，未獲變更，原告仍未甘
    服，提起訴願，亦遭駁回，遂提起行政訴訟。
二、兩造聲明：
（一）原告聲明：訴願決定及原處分均撤銷。
（二）被告聲明：請求駁回原告之訴。
三、兩造之爭點：
    原告主張未收到中聯信託投資有限公司之利息所得扣繳憑單致漏報，是否仍應科
    處罰鍰？
（一）原告主張：雖中聯信託投資有限公司曾填發扣繳憑單可稽，但其所函寄資料定
      未以掛號郵寄處理，遺失難免，致使原告漏接。而原告忙中有錯，一時失察疏
      忽又遺忘，竟僅以手裡握有扣繳憑單資料申報，不知已觸犯稅則規定，而被誤
      認有意逃稅。該筆利息收入五十五萬二千四百七十五元之應繳稅額四萬三千零
      二十元，原告已於期限內補繳，尚望網開一面免再受罰。
（二）被告主張：
  １  本件原告短漏報利息、薪資所得計五十五萬二千四百七十五元，有卷附中聯信
      託投資有限公司城中分公司等三家公司所填發扣繳憑單可稽，亦為原告所不爭
      ，被告原處分依法按所漏稅額四萬三千二十元處○．二倍罰鍰八千六百元並無
      不合。
  ２  本件原告主張因未收到扣繳憑單而致生漏報情事，並無逃漏之意圖乙節，經查
      原告既有是項所得，即應依所得稅法第七十一條規定辦理申報，非待收到扣繳
      憑單始負申報責任，此依所得稅法第九十九條規定「納稅義務人於繳納暫繳稅
      款時，得憑扣繳憑單抵繳，如不足額，另以現金補足；如超過暫繳稅款數額時
      ，其超過之數，留抵本年度結算稅額。」，可知扣繳憑單乃為抵繳稅款之依據
      ，尚非申報所得之雖一憑據，原告亦要非不可向原扣繳單位查詢或申請補發，
      尚不能以未收到而免其申報所得之義務，是其既有該項所得而漏未申報，縱非
      故意，仍難卸免其過失漏報之責任。
      理  由
一、按「納稅義務人已依本法規定辦理結算申報，但對依本法規定應申報課稅之所得
    額有漏報或短報情事者，處以所漏稅額兩倍以下之罰鍰。」為所得稅法第一百十
    條第一項所明定。
二、本件原告八十五年度綜合所得稅結算申報，經被告查獲原告短漏報原告利息、薪
    資所得計五十五萬二千四百七十五元之事實，有卷附中聯信託投資有限公司城中
    分公司等三家公司所填發扣繳憑單可稽，亦為原告所不爭執，自應認為真實，被
    告依首開規定按所漏稅額四萬三千零二十元處以○‧二倍罰鍰八千六百元（計至
    百元止），於法並無不合。原告起訴主張如事實欄所載。經查本件之爭點乃為原
    告主張未收到中聯信託投資有限公司之利息所得扣繳憑單致漏報，是否仍應科處
    罰鍰？按「人民違反法律上之義務而應受行政罰之行為，法律無特別規定時，雖
    不以出於故意為必要，仍須以過失為其責任條件。」司法院著有釋字第二七五號
    解釋可參；又查納稅義務人於取得所得時，即應注意應於次年申報所得，有無取
    得該所得之扣繳憑單或其他證明以憑申報，如未注意致漏申報，即難辭過失責任
    ，自無因所得來源處多而要求減免申報責任。又扣繳憑單並非申報所得稅之唯一
    憑據；原告未取得扣繳憑單而漏報薪資所得，雖非故意，但應注意、能注意而未
    注意，尚難脫免其過失責任，（行政法院（現改制為最高行政法院）八十六年度
    判字第三八一號及八十五年度判字第六一三號判決參照），本件原告亦自承其忙
    中有錯，一時失察疏忽又遺忘，致僅以手裡握有扣繳憑單資料申報，自難脫免其
    過失責任，依上開說明，仍應科處罰鍰。從而，被告依所得稅法第一百十條第一
    項規定，按所漏稅額四萬三千零二十元處以○‧二倍罰鍰八千六百元，原處分洵
    無違誤，訴願決定予以維持，亦無不合。原告起訴意旨為無理由，應予駁回，並
    不經言詞辯論為之。
據上論結，本件原告之訴為無理由，依行政訴訟法第九十八條第三項前段，判決如主
文。
中    華    民    國     八十九      年      十      月     二十五      日
                                        臺北高等行政法院第 四 庭
                                                    法  官  黃清光
右為正本係照原本作成。
本件以訴訟事件所涉及之法律見解具有原則性者為限，始得於本判決送達後二十日
內向本院提出上訴狀並表明上訴理由，如已於本判決宣示後送達前提起上訴者，應
於判決送達後二十日內補具上訴理由（均按他造人數附繕本），且經最高行政法院
許可後方得上訴。
中    華    民    國     八十九      年      十      月     二十六      日
                                                    書記官  楊子鋒


司法院資訊處製作；財團法人民間司法改革基金會備份。
